臺灣高等法院刑事裁定                            九十一年度交抗字第三九三號
    抗  告  人  交通部公路局總局台北區監理所
    受  處分人  合運交通股份有限公司
    代  表  人  甲○○○
右抗告人因受處分人違反道路交通管理處罰條例案件，不服臺灣臺北地方法院中華民
國九十一年四月三十日所為裁定（九十年度交聲字第三八○號）提起抗告，本院裁定
如左：
    主  文
原裁定撤銷。
    理  由
一、本件原處分機關認受處分人合運交通股份有限公司（下稱合運公司）所有之車號
    ＦＨ─一六三號之貨運曳引車，自民國八十七年九月六日至八十八年十二月十三
    日，經警當場舉發超載（第二十九條第一項第一款）、牌照污穢不清（第十四條
    第三款）、未帶行照行駛（第十四條第二款）、擅自增減變更原規格設備或損壞
    不予修復（第十六條第一項第二款）或牌照吊扣期間行駛（第十二條第一項六款
    ）等違規共計一百零九件，依道路交通管理處罰條例第六十四條規定逕行裁決（
    裁決書案號如附件所示）。
二、原審以受處分人所有之上開曳引車，有前揭違規事實，業據員警當場舉發，並為
    駕駛人簡錫義、林添福、陳義明簽收屬實，此有附卷內各件違規舉發單及裁決書
    可稽；次查受處分人與簡錫義於八十六年八月二十三日訂有「汽車貨運業接受個
    別經營者（寄行）委託服務契約」，且簡錫義因駕駛之車號ＦＨ－一六三號曳引
    車，違反廢棄物清理法，為臺灣彰化地方法院以該車為簡錫義所有，且供犯罪之
    用宣告沒收，此有臺灣彰化地方法院八十九年度訴字第四六○號判決書附卷可稽
    。是受處分人辯稱該車實際是簡錫義所有，其靠行營運，受處分人無法得知其在
    外之違規行為，堪信為真。次依受處分人所違反如前所述之規定，固係處分車輛
    所有人，惟依同條例第八十五條第二項規定關於車輛所有人之處罰，如應歸責於
    車輛駕駛人者，處罰車輛駕駛人。而揆諸前揭說明，本件應有事實足認可歸責於
    駕駛人之事由，認原處分機關，在前述情形下，遽對受處分人裁處罰鍰，應有可
    議之處，而裁定將原處分撤銷，固非無見。惟查：(一)依卷附臺灣彰化地方法院八
    十九年度訴字第四六○號判決，雖認簡錫義因駕駛之車號ＦＨ－一六三號曳引車
    ，違反廢棄物清理法，該車為簡錫義所有，且供犯罪之用，而宣告沒收，惟法院
    應本於職權為事實之調查，就事實之認定，不受前開判決之拘束，況依受處分人
    提出其與簡錫義於八十六年八月二十三日所訂「汽車貨運業接受個別經營者（寄
    行）委託服務契約」，簡錫義靠行營運之車輛為車號ＧＤ─二二七號大貨車，並
    非系爭車號ＦＨ─一六三號之貨運曳引車，是系爭車號ＦＨ─一六三號之貨運曳
    引車實際是否為簡錫義所有，尚有疑義。(二)又依道路交通管理處罰條例第二十九
    條第一項第一款汽車超載、第十四條第三款牌照污穢不清、第十四條第二款未帶
    行照行駛、第十六條第一項第二款擅自增減變更原規格設備或損壞不予修復、第
    十二條第一項六款牌照吊扣期間行駛等之規定，其處罰之對象皆為汽車所有人，
    然原裁定先認定系爭車號ＦＨ─一六三號之貨運曳引車之所有人為簡錫義，復又
    認系爭車號ＦＨ─一六三號之貨運曳引車之所有人為受處分人，而援引同條例第
    八十五條第二項規定關於車輛所有人之處罰，如應歸責於車輛駕駛人者，處罰車
    輛駕駛人之規定，前後已有矛盾，再者，縱該車為簡錫義所有靠行受處分人公司
    營運，惟此情形又有何事實足認上開關於車輛所有人之處罰，應歸責於車輛駕駛
    人之事由，原審於裁定理由並未敘及，亦有理由不備之違誤。抗告人抗告意旨執
    此指摘原裁定不當，為有理由，自應由本院將原裁定撤銷。
據上論斷，應依道路交通事件處理辦法第二十六條、刑事訴訟法第四百十三條前段裁
定如主文。
中      華      民      國    九十一    年      五      月    三十一    日
                              臺灣高等法院刑事第十五庭
                                  審判長法  官  房  阿  生
                                        法  官  蔡  光  治
                                        法  官  雷  元  結
右正本證明與原本無異。
不得再抗告。
                                        書記官  汪  志  剛
中      華      民      國    九十一    年      六      月      五      日
附件：
北監六字第裁：40-6478、00-00000、00-00000、00-00000、00-00000、00-0000
              00-00000、00-000000、00-000000、00-00000、00-00000、
              00-000000、00-00000、00-00000、00-00000、40-1489、00-000000
              00-000000、00-00000、00-00000、00-00000、00-00000、00-000
              00-000000、00-00000、00-000000、00-00000、00-000000
              00-000000、40-2028、00-000000、00-000000、00-000000、
              00-00000、00-000000、00-000000、40-5446、00-00000、00-00000
              00-00000、00-0000000、00-000000、00-00000、00-000000
              00-00000、00-000000、00-000000、00-000000、00-00000、
              00-000000、00-00000、00-000000、00-000000、00-000000
              00-0000、00-00000、00-00000、40-4339、00-000000、00-0000
              00-00000、40-1099、00-000000、00-00000、00-0000000、
              00-000000、00-00000、00-000000、00-000000、40-744、
              00-0000000、00-000000、00-000000、00-0000000、00-000000
              00-0000000、00-000000、00-000000、00-0000000、00-000000
              00-000000、00-000000、00-000000、00-00000、00-00000、
              00-0000000、00-000000、00-0000000、00-00000、00-000000
              00-0000000、00-0000000、00-000000、00-000000、00-00000
              00-00000、00-0000000、00-0000000、00-0000000、00-000000
              00-000000、00-000000、00-000000、00-000000、00-0000000
              00-0000000、00-000000、00-0000000、00-00000。
